【裁判字號】    96,訴,1023
【裁判日期】    970204
【裁判案由】    公共危險
【裁判全文】
臺灣屏東地方法院刑事判決              96年度訴字第1023號
公  訴  人  臺灣屏東地方法院檢察署檢察官
被      告  乙○○
指定辯護人  本院公設辯護人甲○○
上列被告因公共危險案件，經檢察官提起公訴（96年度偵字第
4959號），本院判決如下：
    主  文
乙○○放火燒燬現供人使用之住宅未遂，處有期徒刑陸年，扣案
之白色塑膠桶壹個沒收。
    事  實
一、乙○○與丁○○雖無婚姻關係，然曾同居而有事實上之夫妻
    關係，2 人間具有家庭暴力防治法第3 條第2 款所定之家庭
    成員關係。乙○○因不滿丁○○與其分手及辦理車牌號碼
    J2F-789 號重機車過戶事宜，明知「名人御園」大樓係現供
    人使用之住宅，主觀上可預見於該大樓之地下室放火，可能
    延燒致燒燬該大樓住宅，惟基於該情事發生，亦不違背其本
    意之放火燒燬現供人使用住宅之間接故意，於民國96年7 月
    27日2 時38分許，攜帶一個白色塑膠桶，內裝有可充當助燃
    劑使用之松香油，進入丁○○所居住屏東縣屏東市○○街69
    號「名人御園」大樓地下室（侵入住宅部分未據告訴），將
    松香油潑灑於丁○○名下車牌號碼GDJ-798 號重機車及丁○○之子蔡岳廷名下車牌號碼J2F-789 號重機車四週，旋以打
    火機點燃衛生紙之方式引火點燃，見確已起火燃燒後隨即離
    開現場。因大樓住戶發現起火後，報警處理，經屏東縣消防
    局勤務指揮中心據報後派員到場處理，由屏東縣消防局屏東
    分隊及時滅火，始阻止火勢漫延，嗣後將火勢控制並撲滅，
    致僅「名人御園」大樓地下室內之車牌號碼GDJ-798 號重機
    車、車牌號碼J2F-789 號重機車、丙○○名下車牌號碼PHD-
    058 號重機車、己○○名下車牌號碼WFS-916 號輕機車、庚○○名下車牌號碼2JT -099號重機車，及「名人御園」大樓
    之電力、電話管線及消防設施等設備燒燬，「名人御園」大
    樓主要構成部分並未喪失效用而未遂。
二、嗣經警調閱「名人御園」大樓監視器錄影畫面後，認乙○○
    涉有重嫌，於96年7 月30日6 時30分許，在屏東縣屏東市○○路322 巷9 之2 號3 樓住處將其逕行拘提到案後，並向臺
    灣屏東地方法院檢察署檢察官申請簽發拘票獲准，始悉上情
    。另經其同意搜索及引導，在高雄縣鳥松鄉○○路與水管路
    旁之稻田尋獲並扣得其放火時所穿著衣物（黑色鴨舌帽1 頂
    、黑色T 恤1 件）及其所有供放火使用之白色塑膠桶1 個。
三、案經丁○○、丙○○、己○○、庚○○、「名人御園」大樓
    管理委員會主任委員壬○○訴由屏東縣警察局屏東分局報請
    臺灣屏東地方法院檢察署檢察官偵查起訴。
    理  由
壹、證據能力部分
    被告質疑96年7 月30日當日之拘提及搜索程序不合法，經查
    ：
一、按所犯為死刑、無期徒刑或最輕本刑為5 年以上有期徒刑之
    罪，嫌疑重大，有事實足認有逃亡之虞，司法警察偵查犯罪
    情況急迫時，得逕行拘提；又司法警察於執行逕行拘提後，
    應即報請檢察官簽發拘票，刑事訴訟法第88條之1 第1 項第
    4 款、第2 項分別定有明文。證人即本件執行逕行拘提被告
    之員警戊○○於本院審理中具結供證：案發後隔天由監視錄
    影帶得知被告涉案，嘗試與被告聯絡，被告均不接電話，96
    年7 月30日凌晨，我與辛○○執行巡邏勤務，就到被告租住
    處查看，發現被告有回去，就前去按電鈴，被告不願開門，
    還把電燈關掉，有請示所長，所長也有到現場，也有通知被
    告同居丁○○到場，丁○○後來請鎖匠來開門，進去後有告
    知被告涉及縱火案，我們是逕行拘提被告，隨後也有聲請檢
    察官補發拘票等語（本院卷第95、96頁），證人辛○○於本
    院審理中亦結證稱：96年7 月30日凌晨，我與戊○○執行巡
    邏勤務，就到被告租住處查看，發現被告居住處電燈有亮，
    我就前去叫門，被告沒有回應，並把電燈關掉，等丁○○前
    來，才一同開門進去等語（本院卷第96頁背面），並有渠等
    執行後報請臺灣屏東地方法院檢察署檢察官簽發之拘票1 份
    附卷可稽。查被告涉犯放火燒燬現供人使用住宅未遂罪，係
    7 年以上有期徒刑之罪，犯嫌重大，且依證人上開證言，被
    告有避不見面之情形，足認其有逃亡之虞，員警逕行拘提被
    告，並報請檢察官簽發拘票，依上開法條規定，本件逕行拘
    提被告之程序並無瑕疵。
二、證人戊○○、辛○○於本院審理中均另供證：有得被告之同
    意搜索其住處，但未搜到作案用之物品，後來徵得被告之同
    意，由其引領下至高雄縣鳥松鄉○○路與水管路旁尋獲並扣
    得其放火時所穿著衣物（黑色鴨舌帽1 頂、黑色T 恤1 件）
    及供放火所使用白色塑膠桶1 個等語（本院卷第95、97頁）
    ，並有同意搜索書1 份在卷可佐，足認搜索程序亦屬合法。
    綜上，本件拘提、搜索程序俱屬合法，所扣得之物品自得作
    為證據。
貳、實體部分
一、訊據被告乙○○對於上開攜帶白色塑膠桶1 個，內裝有可充
    當助燃劑使用之松香油，進入丁○○所居住「名人御園」大
    樓地下室，將松香油潑灑於丁○○名下車牌號碼GDJ-798 號
    重機車及丁○○之子蔡岳廷名下車牌號碼J2F-789 號重機車
    四週，旋以打火機點燃衛生紙之方式引火點燃之事實供承不
    諱，並經本院當庭勘驗案發時之現場錄影光牒屬實，有本院
    97 年1月22日審判筆錄在卷可稽，復有被告放火時所穿著衣
    物（黑色鴨舌帽1 頂、黑色T 恤1 件）及供放火所使用白色
    塑膠桶1 個扣案可佐。被告固辯稱：伊僅係要放火燒該2 部
    機車，不是要放火燒燬該住宅大樓云云，惟查：
(一)本件依火場勘驗照片所示，起火點機車停放區附近有嚴重煙
    燻跡象，且機車被燒燬、車體碳化變形，地下1 樓排氣口及
    樓梯亦受嚴重煙燻，有勘查照片附卷可稽（屏東縣消防局火
    災原因調查報告書卷第28至36頁），足見火災當時火勢猛裂
    ，且已有向上延燒之情形。按大樓之地下室，乃構成集合住
    宅之一部分，就公共安全言，具有不可分性，且該大樓地下
    室內停放有多部機車及汽車，車內置有易燃之汽油，復有電
    力管線，點火引燃有釀成大火之高度危險，一般具智識經驗
    者皆可預見。被告在現有人居住之大樓地下室，於機車附近
    潑灑松香油，引火點燃，主觀上衡情應可預見有延燒致燒燬
    整棟大樓之可能，竟基於該情事發生，亦不違背其本意，而
    執意潑灑，足見被告具有放火燒燬現供人使用住宅之間接故
    意甚明。
(二)被告雖辯稱：伊於放火後有將丁○○之照片放於1 樓電梯口
    ，目的即是要大樓住戶知道放火事件是因吳女而起，顯見伊
    並不是要燒燬該大樓云云，然被告主觀上可預見有延燒致燒
    燬整棟大樓之可能，而有放火燒燬該大樓之間接故意，已如
    上述，客觀上於放火後亦一走了之，未為任何防免大火發生
    之措施，豈有以此舉即可認定其並無放火燒燬該大樓之犯意
    ，被告所辯洵屬無稽，並不足採。
    綜上，事證明確，被告犯行堪予認定。
二、按刑法第173 條第1 項所謂放火燒燬現供人使用之住宅，必
    須房屋構成之重要部分已燒燬，如僅房屋內之傢俱、物件燒
    燬，房屋本身尚未達喪失其效用之程度，僅能論以未遂。本
    件被告放火後，僅上開「名人御園」大樓地下室內5 部機車
    及「名人御園」大樓電力、電話管線及消防設施等設備燒燬
    ，於大樓本身尚未達喪失其效用之桯度，故僅能論以未遂。
    又放火行為原含有毀損性質，而放火燒燬現供人使用之住宅
    罪，自係指供人居住房屋之整體而言，應包括墻垣及該住宅
    內所有設備、傢俱、日常生活上之一切用品。故一個放火行
    為，若同時燒燬住宅與該住宅內所有其他物品，無論該其他
    物品為他人或自己所有，與同時燒燬數犯罪客體者之情形不
    同，均不另成立刑法第175 條第1 項或第2 項放火燒燬住宅
    以外他人或自己所有物罪（最高法院79年台上字第1471號判
    例參照）。是被告之放火行為雖燒燬上開5 部機車，但不另
    成立刑法第175 條第1 項或第2 項之罪。核被告乙○○所為
    ，係犯刑法第173 條第3 項、第1 項之放火燒燬現供人使用
    住宅未遂罪。被告已著手於放火行為之實施，未發生燒燬該
    住宅之結果，為未遂犯，爰依刑法第25條第2 項規定減輕其
    刑。審酌被告僅因與同居女子之私人糾紛，即一時衝動，放
    火燒燬現供多數人居住使用之住宅，無視他人生命、財產之
    安危，嚴重影響公共安全，犯後復執詞辯解，未有悔意，惟
    念其並未造成人員傷亡等一切情狀，量處如主文所示之刑，
    以資懲儆。扣案之白色塑膠桶1 個，係被告所有，供其放火
    所使用之物，爰依刑法第38條第1 項第2 款規定宣告沒收。
    至黑色鴨舌帽1 頂、黑色T 恤1 件，係當日被告所著衣物，
    與放火行為無直接關聯性，爰不予宣告沒收。
據上論斷，應依刑事訴訟法第299 條第1 項前段，刑法第173 條
第3 項、第1 項、第25條第2 項、第38條第1 項第2 款，判決如
主文。
本案經檢察官陳俊宏到庭執行職務。
中    華    民    國    97    年    2     月    4     日
                  刑事第三庭 審判長 法  官  吳永宋
                                    法  官  春生
                                    法  官  趙家光
以上正本證明與原本無異。
如不服本判決應於收受本判決送達後十日內向本院提出上訴書狀，
其未敘述上訴理由者，並得於提起上訴後十日內向本院補提理由
書狀（均須按他造當事人之人數附繕本）「切勿逕送上級法院」
中    華    民    國    97    年    2      月    4    日
                                    書記官  陳勃諺
附錄本案論罪科刑條文
中華民國刑法第173條第3項、第1項
放火燒燬現供人使用之住宅或現有人所在之建築物、礦坑、火車
、電車或其他供水、陸、空公眾運輸之舟、車、航空機者，處無
期徒刑或7 年以上有期徒刑。
第 1 項之未遂犯罰之。


司法院資訊處製作；財團法人民間司法改革基金會備份。
